臺灣新竹地方法院刑事判決　　　　　　　 97年度訴字第898號
公　訴　人　臺灣新竹地方法院檢察署檢察官
被　　　告　羅吉坤
選任辯護人　李尚澤律師
被　　　告　周本泰
選任辯護人　耿淑穎律師
　　　　　　王彩又律師
　　　　　　張淑美律師
上列被告等2 人因貪污治罪條例案件，經檢察官提起公訴（96年
度偵續字第87號），本院判決如下：
    主  文
羅吉坤共同犯背信罪，處有期徒刑壹年貳月；減為有期徒刑柒月
；緩刑參年，並應於緩刑期間起算日起陸個月內，向國庫繳納新
臺幣肆拾伍萬元。
周本泰共同犯背信罪，處有期徒刑捌月；減為有期徒刑肆月，如
易科罰金，以銀元參佰元即新台幣玖佰元折算壹日；緩刑貳年。
    事  實
一、羅吉坤係新竹縣關西鎮鎮長，綜理該鎮行政事務，並有決定
    鄉內公共工程施做地點之權，周本泰則係新竹縣關西鎮建設
    課代理課長，負責該鎮公所各項工程之規劃、設計、監工及
    驗收，均係依法令服務於地方自治團體所屬機關，而受國家
    、全體人民委託處理公共事務之公務員。緣於民國92年間行
    政院頒佈「93年度中央對各縣所轄鄉鎮市基本建設及設施計
    畫補助作業要點」，令各縣市所轄鄉鎮市將所需基本建設及
    設施計畫提報各縣市，經各縣市准予備查後，於各縣市核定
    額度內納入93年度預算編列，各縣市所轄鄉鎮市執行時需依
    照「93年度中央對各縣所轄鄉鎮市基本建設及設施計畫補助
    作業要點」及相關預算考核要點暨政府採購法等規定辦理，
    列管項目不得移作他用，其中新竹縣政府所轄鄉鎮市所需依
    照之預算考核要點為「新竹縣政府對各鄉鎮市公所計畫及預
    算考核要點」。
二、詎羅吉坤、周本泰均明知公務人員受國家及全體人民委託處
    理公眾事務，應遵守誓言，忠心執行職務，不得假借權力圖
    本身或他人之利益，執行職務時，遇有涉及本身或其家族之
    利害事件，應行迴避，其等明知新竹縣關西鎮○○段618 、
    619 、605 地號土地均係羅吉坤家族所共同擁有之私人土地
    ，坐落其上之新竹縣東安里3 鄰下三屯69號2 棟建物，分別
    為羅吉坤家族之羅氏祠堂，及羅吉坤之前與弟弟羅吉瑞、母
    親同住之舊宅邸（羅吉坤現已搬離，現由羅吉瑞與母親同住
    ），羅氏祠堂建物右翼前方即坐落在新竹縣關西鎮○○段61
    8 、619 地號土地上之駁坎（地點即在本判決附件一複丈成
    果圖A1段）、羅吉坤舊宅邸前方及右方側面即座落在新竹縣
    關西鎮○○段620 地號土地上之駁坎（地點即在附件一複丈
    成果圖A-A2段），雖因年久略有頹傾，然該處均位處私人土
    地，且無可供公眾使用之道路，亦無發生天然災害侵害人民
    生命、身體、財產安全之事例或疑慮，僅係供羅吉坤家族成
    員羅慶耀、羅慶偉、羅慶糖、羅吉佐及羅吉瑞私人使用（事
    實上，羅吉瑞已於92年間購得東安段620 號土地，並將在同
    段619 、620 地號土地上改善舊宅邸、興建庭院、停車場、
    池塘、圍牆），是該駁坎之修繕、改善不得列為93年度中央
    對新竹縣所轄關西鎮基本建設及設施計畫提報及施作對象，
    其等2 人竟基於意圖為羅吉坤、羅吉坤家族不法利益之背信
    犯意聯絡，由羅吉坤事先指示周本泰，周本泰再利用當時提
    報作業時間急迫，承辦提報作業人員無法事先勘查現場，僅
    能彙整擬施作項目先行提報，俟上級機關准予備查後，再於
    招標前至施作現場勘查確認施作必要性、合法性之作業特性
    ，指示不知情之關西鎮建設課代理技佐黎美鳳，於92年9 月
    間在關西鎮公所建設課內填製「新竹縣關西鄉（鎮、市）辦
    理93年度中央補助基本建設及設施補助計畫及評審表」時，
    將「東安里1 鄰擋土牆工程及3 鄰PC路面駁坎工程」編入上
    開列表，呈由周本泰轉不知情之民政課長羅仕源轉鎮長羅吉
    坤簽核後，再由不知情之民政課課員詹秀雪轉不知情之民政
    課長羅仕源，於92年9 月26日在關西鎮公所民政課內，將本
    件工程編入關西鎮公所辦理93年度中央補助基本建設及設施
    補助計畫評審表及經費分配明細表後，以新竹縣關西鎮公所
    92年9 月26日關鎮財字第11158 號函，向新竹縣政府提報93
    年度中央補助鄉鎮市基本建設及設施計劃經費，新竹縣政府
    則於同年10月13日以新竹縣政府92年10月13日府主一字第09
    20115006號函覆准予備查，並請關西鎮公所執行該計畫之提
    報及施作需符合上開規定，並於93年3 月9 日以新竹縣政府
    93年3 月9 日府主一字第0930023777號函促各鄉鎮市將執行
    狀況填報說明。
三、嗣黎美鳳於92年11月5 日約聘期滿離職，建設課內亦遭逢人
    事異動，事後並無承辦人員前往現場勘查，周本泰於上開計
    劃項目之招標、施作事項尚未有承辦人員之時，即於93年3
    月4 日指示不知情之課內某姓名年籍不詳女性工作人員，使
    用不知情之該課技士劉德馨（90年7 月4 日起至93年4 月19
    日止任職該課）簽號（承辦人欄位空白），簽擬本件工程訂
    於93年3 月16日上午10時10分許，在關西鎮公所文康室公開
    招標之簽呈，及本件工程之規劃設計監造服務之招標公告（
    案號93001F、機關代碼3.76.44. 52 第01次公告），前者轉
    不知情之主任秘書李常棟轉羅吉坤簽核，後者轉不知情之李
    常棟代羅吉坤簽核，再由周本泰於93年3 月16日指示不知情
    之建設課職員黃志評主持公開招標。惟上開招標因故流標後
    ，周本泰又於次日指示不知情之課內某姓名年籍不詳女性工
    作人員，使用不知情之該課技士劉德馨簽號（承辦人欄位空
    白），簽擬本件工程訂於93年3 月25日上午10時10分許，在
    關西鎮公所文康室公開招標之簽呈，及本件工程之規劃設計
    監造服務之招標公告（案號93001F、機關代碼3.76.44.52第
    02次公告），均轉不知情之主任秘書李常棟代羅吉坤簽核，
    簽核後周本泰再於93年3 月25日指示不知情之黃志評主持公
    開招標，而由不知情之美昌工程顧問有限公司（下稱美昌顧
    問公司）得標。
四、關西鎮公所建設課之一般作業方式，監造設計之得標廠商須
    向鎮公所瞭解施工地點及施作內容後，再依現狀設計施工預
    算書，美昌顧問公司負責人陳光彩於93年3 月25日知悉得標
    後，於未待承辦人黃志評以新竹縣關西鎮公所93年3 月26日
    關鎮建字第0930003472號函正式發文通知，以致不知悉本件
    工程已由黃志評承辦之時，因瞭解此類工程有預算核銷時限
    壓力，亟欲儘快瞭解施工地點、範圍及項目，即逕至關西鎮
    公所建設課向周本泰詢問施作地點事宜，周本泰即向陳光彩
    表示本件工程為鎮長羅吉坤之案件，要求陳光彩逕自向羅吉
    坤詢問施工地點及施作範圍、項目。羅吉坤為鞏固羅氏祠堂
    右翼房屋之地基，便利其弟整建舊宅邸樓房、庭院、停車場
    ，及加強舊宅邸地基之穩固，於陳光彩前來詢問時，乃偕同
    陳光彩至現場，向陳光彩指示在新竹縣關西鎮東安里下三屯
    69號羅吉坤舊宅邸樓房前方、右方與617 號土地邊界處，及
    羅氏祠堂右翼前方、側邊等私人土地上施作擋土牆（施工地
    點即如附表一複丈成果圖A1、A 、A2所示），陳光彩雖不瞭
    解何以A1、A 、A2段有施作擋土牆必要，亦不瞭解該等施工
    段部分原以石砌駁坎，縱需補強亦僅需局部加強，何以需施
    作整片擋土牆，且曾向羅吉坤反應所有施作地點均在羅氏家
    族私人產業內是否妥適，經羅吉坤告以沒有問題後，乃於不
    知情之情況下，依羅吉坤指示至現場丈量並繪製設計草圖（
    至於本件工程其餘較小之B 、C 段工程即位於其他與羅吉坤
    家族宅邸無關之地點，另由東安里里長事後告知）。
五、嗣美昌顧問公司完成計價、規劃及編制「東安里路面駁坎改
    善工程」之設計預算書後，交由不知情之關西鎮公所建設課
    技士黃志評據此辦理工程發包之招標作業，並於93年8 月24
    日由文進營造有限公司（下稱文進營造公司）得標施作，並
    由文進營造公司職員黃奎鑑負責現場施作。本件工程A1、A
    、A2部分之施作地點位在上揭私人土地，施作目的與公益無
    關，僅係為鞏固羅氏祠堂右翼房屋之地基，便利羅吉坤弟弟
    整建舊宅邸、庭院、停車場，強化舊宅邸之地基穩固，施工
    期間，羅吉瑞趁機自費請黃奎鑑為其在A 、A2段埋設水泥排
    水管、在A1段附近追加施作擋土牆，並請黃奎鑑以施工現場
    挖掘之土石為其免費充填其所居住宅邸前方A1段至A2段間之
    地面，俾使該處原傾斜、下凹地勢充填後呈平坦地勢，利其
    與母親居住宅邸整建地基之穩固及該處庭院、停車場、池塘
    之設置，嗣後經不知情之關西鎮公所建設課代理技士游昆憲
    （起訴書誤載為該工程結算承辦人員彭宗仁，業經公訴人當
    庭更正）前往驗收，復於工程結算驗收證明書上核章，配合
    驗收、撥款。羅吉坤及周本泰即共同以上開方式為上開違背
    任務之行為，使羅吉坤、居住在舊宅邸之母親、弟弟，及羅
    氏祠堂之羅吉坤家族成員共受有新臺幣22萬1580元之不法利
    益（據該工程辦理竣工結算結果各段不法利益為：A 段：2
    萬2288元、A1段：6 萬4555元、A2段：13萬4737元），同時
    造成國庫公帑上開金額之不當支出，而損害國庫財產。嗣新
    竹縣關西鎮民代表會第17屆第7 次定期大會議事進行期間，
    該代表會主席周廷琴對上開舞弊情事提出質詢，法務部調查
    局北部地區機動工作組始據報循線查獲。
六、案經法務部調查局北部地區機動工作組移送臺灣新竹地方法
    院檢察官偵查起訴。
    理  由
壹、程序方面：
一、按被告以外之人於審判外之陳述雖不符刑事訴訟法第159 條
    之1 至之4 等4 條之規定，而經當事人於審判程序同意作為
    證據，法院審酌該言詞陳述或書面陳述作成時之情況，認為
    適當者，亦得為證據；當事人、代理人或辯護人於法院調查
    證據時，知有刑事訴訟法第159 條第1 項不得為證據之情形
    ，而未於言詞辯論終結前聲明異議者，視為有前項之同意，
    同法第159 條之5 定有明文。本案以下所引用被告等2 人以
    外之人於審判外之言詞或書面陳述，雖均屬傳聞證據，惟檢
    察官、被告等2 人及其等辯護人均表示不爭執證據能力（審
    理卷1 頁10背面、頁34、頁142 、審理卷2 頁180 背面、頁
    181 ），本院審酌上開證據作成時亦無不適當之情形，認均
    具有證據能力。
二、就本案起訴法條部分，起訴書原記載被告等2 人均係觸犯貪
    污治罪條例第4 條第1 項第3 款「建築或經辦公用工程或購
    辦公用器材、物品，浮報價額、數量或收取回扣，或有其他
    舞弊情事者」罪，嗣於準備程序中，公訴人於未變更起訴書
    所載犯罪事實之前提下，認被告等2 人之行為與上開法條所
    載構成要件不符（詳下述），因而出具補充理由書陳明更正
    為：本案被告等2 人應係構成貪污治罪條例第6 條第1 項第
    4 款「對於主管或監督之事務，明知違背法令，直接或間接
    圖自己或其他私人不法利益」罪；嗣於本院最終審理程序，
    公訴人於未變更起訴事實之前提下，復陳明更正：被告等2
    人所為，均同時構成貪污治罪條例第5 條第2 款「利用職務
    上機會詐取財物」罪，及上開第6 條第1 項第4 款圖利罪，
    因二者具有法條競合之關係，應優先適用該條例第5 條第2
    款利用職務上機會詐取財物罪，有新竹地方法院檢察署檢察
    官99年6 月28日補充理由書、本院審理筆錄在卷可稽（本院
    審理卷2 頁111 、卷3 頁3 ），檢察官雖數次變更起訴法條
    ，然均係本於同一起訴事實所為，經核非屬訴之擴張、減縮
    或變更，僅屬起訴法條之更正，依檢察一體之原則，應以檢
    察官最後審理期日論告之法條為其請求本院審判之基準（最
    高法院96年度台上字第6512號裁判意旨參照），合先敘明。
貳、實體方面之有罪部分：
一、上開犯罪事實，業據被告等2 人於本院最後一次審理期日坦
    承不諱（本院審理卷3 頁17正反面），且有下列證據可資佐
    證：
  (一)被告周本泰於95年9 月29日調查局供稱：「（本件工程之監
    造設計部分由美昌顧問公司得標後，關西鎮公所方面係由何
    人告知美昌顧問公司人員施工地點？）美昌顧問公司得標後
    ，該公司工程員陳光彩曾經先來關西鎮公所找我，我知道這
    件工程是要作鎮長羅吉坤老家之工程，所以我就請陳光彩直
    接去找羅吉坤比較清楚。（本件工程為何得標廠商不直接找
    建設課承辦技士瞭解，而要找鎮長羅吉坤由其親自告知確切
    之施工地點？）因為這個工程是要作鎮長羅吉坤老家之工程
    ，所以只有羅吉坤才知道真正要施工之地點及施作之內容。
    （本件工程之施工地點位於鎮長羅吉坤老家樓房之私人土地
    內，該樓房係由何人居住？）羅吉坤老家樓房是由羅吉坤之
    母親住在裡面，羅吉坤娶媳婦時，也都是在羅吉坤老家樓房
    及旁邊馬路上辦酒席的。（東安里路面駁坎改善工程之實際
    施工地點是在鎮長羅吉坤老家樓房之私有土地內，根據你任
    職建設課課長之審核標準，該工程是否審核通過由中央經費
    補助？）不行，連路燈都不能施作在私人土地及院子內，更
    何況是工程更是不行。」（6159號偵查卷頁56）；於95年10
    月3 日調查局供稱：「當時關西鎮公所建設課製表呈報新竹
    縣政府補助計劃時，只有載明東安里之1 鄰、3 鄰工程，並
    無具體指明施工地點…原來本公所報請中央補助時，只寫施
    作工程之里鄰而已，美昌工程顧問公司得標後，問了鎮長羅
    吉坤要施作之確實地點是在羅吉坤老家樓房之邊坡後，才把
    精確之施工地點寫進去。」（6159號偵查卷頁63正反面）等
    語明確。
  (二)被告羅吉坤於偵查中供稱：「（周本泰怎麼知道東安里3 鄰
    69號是你的老家？）他一定知道，因為他是我的部屬，在本
    工程之前他已經待了5 、6 年，我雖然很少回老家，可是我
    們那裡是大家族…」（87號偵續卷頁84）。
  (三)證人陳光彩於調查局中證稱：「（你於93年間有無承作關西
    鎮○○里路面駁坎改善工程之設計監造工作，詳情為何？）
    有的，這件工程設計案是由我所負責的，本工程之設計標由
    美昌顧問公司得標後，我就到關西鎮公所找建設課課長周本
    泰，因為本工程全部包含有A 、B 、C 三部分，周本泰知道
    A 部分是施作在羅吉坤之樓房土地，因此就叫我直接去找鎮
    長羅吉坤，羅吉坤再告訴我本工程之A 部分施工範圍及施作
    方式，我回到公司後，就畫了一張施作範圍簡圖，交給羅吉
    坤看完之後，羅吉坤就親自帶我去現場確定施工範圍、地點
    及交代施作方式…」、「（關西鎮○○里路面駁坎改善工程
    ，為何你卻是直接找鎮長羅吉坤，並由羅吉坤親自告訴你施
    作地點及方式？）因為我先問過東安里里長A 部分施工地點
    為何，里長說他不知道，所以我就找建設課課長周本泰問地
    點在哪裡，因為這地點周本泰也知道是做在羅吉坤鎮長祠堂
    之後方及羅吉坤家樓房之私人土地內，所以為了要確認地點
    ，周本泰就叫我去問羅吉坤。至於B 、C 兩部分之詳情，我
    仍然是依據慣例去問里長的。另外，當羅吉坤告訴我實際施
    工地點是在羅吉坤家族之私人土地時，我曾經告訴羅吉坤及
    周本泰說，A 段部分整個都在私人土地內，這樣做不太好，
    羅吉坤與周本泰就說，這是中央補助的款項沒關係。」（61
    59號偵查卷頁94-95 頁），於偵查中證稱：「本案我當初得
    設計標時先找周本泰，因周本泰是課長，我不知何人是承辦
    人就找他了，我找周本泰時他也沒說承辦人是誰，只說這可
    能是鎮長的案子，要我直接找羅吉坤鎮長，我找羅吉坤，須
    有人帶我至現場看哪裡要作，羅吉坤一開始沒帶我至現場，
    他要我去羅家老宅找某老先生，當時才知施工地是羅家老宅
    附近，我找該老先生無著又找羅吉坤，羅吉坤告訴我靠果園
    即我畫A3處要作擋土牆，也說前面即我畫A-A2要作…我依羅
    吉坤指示至現場丈量後畫草圖再找羅吉坤，羅吉坤帶我至羅
    家老宅，另二位我不知名的老先生…一起確認施工的實際位
    置。」（87號偵續卷頁73）、「（之前你都很明確的說，周
    本泰跟你說這是鎮長家的土地，你之前不只說一次，需要本
    院再提示筆錄給你看？有何意見？）不用提示了，確實周本
    泰跟我說，這是羅吉坤家的土地，叫我去問羅吉坤。」審理
    卷3 頁8 ）等語明確。
  (四)證人黃志評於偵查中證稱：「（提示檔號000-0-000000000
    、000-0-0000000000簽，本案的設計發包、施工發包是否你
    作？）1477的簽承辦人部分我沒簽名，上面的黃技士鉛筆字
    是周本泰的字，我可以認得出來，課長下方的黑原子筆字也
    是周本泰的字，他的字很好認。若是我承辦我一定會押章，
    當時93年3 月22日我仍在職，且我當時使用的公文系統，打
    出來的簽敬會的部分呈現應像是5284的簽，主計室、政風室
    會與敬會平行，不像1477簽主計室、政風室是重疊寫。5284
    簽確實是我承辦，黃志評章是我蓋的，0000-0000 也是我寫
    。」（87號偵續卷頁217 ）。
  (五)證人游昆憲於偵查中證稱：「當時我驗收時所看到相當於履
    勘那日庭院靠近池塘與大門也就是A1部分已回填，A2我當時
    是從外測量，也就是A2擋土牆正面量，擋土牆背面本來就要
    填土，所以A2背面也就是履勘時見到的停車場及靠近停車場
    的院子，有填土我也覺得很正常，而本件何以要作A2擋土牆
    、填那個土要作什麼我就不清楚。」（87號偵續卷頁220 ）
    。
  (六)而系爭工程A2段擋土牆，係施作在被告羅吉坤家族619 、62
    0 地號土地與隔壁鄰居617 號土地之邊界，因隔壁鄰人之61
    7 號土地係一低漥田地，被告羅吉坤舊宅邸619 、620 地號
    土地與之相連，中間僅隔一條細小水溝，邊界已經模糊，亦
    無人行走，故A2擋土牆之施作明顯僅係為間隔被告羅吉坤家
    族與鄰人之土地，使之成為邊界，嗣後被告羅吉坤弟弟羅吉
    瑞果然於擋土牆施作完成之同時，藉此填平620 地號區域之
    凹地，現開闢作為私人庭院、車庫使用；又617 號田地地勢
    十分平坦均勻，遠方盡頭雖有一小土崁，然該土崁地勢低矮
    ，樹木林立，邊坡又已有石砌駁坎，距離A2段甚為遙遠，客
    觀上亦不可能有任何鉅量土石會沖刷下來造成617 號田地或
    被告羅吉坤舊宅邸處所危險，顯見與公共利益無關等情，業
    據被告羅吉坤於偵查中坦承：「（A-A2段是誰要求做的？）
    羅吉佐，因為他說是他池塘的地界，施工前已經看不到池塘
    ，但是還看得到駁坎，他想要施作駁坎恢復池塘。」（87號
    偵續卷頁82），證人羅慶偉於偵查中證稱：「A1照片附近都
    沒崩過，A-A2也沒崩過。」等語（87號偵查卷頁45），證人
    即時任東安里里長之羅慶堂於偵查或本院審理中均證稱：「
    竣工決算書A- A2 這一段，伊不知道這邊有無發生崩坍過，
    伊印象中不曾有崩坍過。」等語（87號偵續卷頁43、審理卷
    2 頁206 ），證人陳光彩於偵查中證稱：「A2我不知功能，
    業主要我設計哪我就設計哪，我說的業主就是羅吉坤，我也
    不知何以在平地上設擋土牆。」、「A-A2確實不可能坍塌。
    」（87號偵續卷頁74、78），證人游昆憲於偵查中證稱：「
    當時我驗收時…而本件何以要做A2擋土牆我就不清楚。」（
    偵查卷頁220 ），證人即美昌顧問公司中負責本案監造之員
    工林淵嵐於偵查中證稱：「我當時不曉得A2作擋土牆用意何
    在。」（87號偵續卷頁224 ）；另證人陳光彩本院審理中，
    原礙於被告羅吉坤在場，尚有偏頗迴護之詞，經本院質疑後
    ，亦坦承：「（你剛剛回答律師說，你覺得A2段施作可以防
    止617 地號山坡的土石沖刷到大德街？）對。（但是617 號
    的土石沖刷方向和你施作的A2段方向是平行的，它這樣子沖
    下來，跟你施作A2段有何關係？）我承認上開的理由是牽強
    、比較不存在的。（你另外說施作A2段可以防止617 號的水
    漫延到620 地號？）對。（但是據我們去現場看，620 地號
    土地地勢明顯比617 號高，羅家還在那邊開闢庭院及停車庫
    ，617 號的水如何漫過來？）這個是我們現在勘驗的照片，
    我記得以前兩邊都是凹地。（提示竣工決算書現場照片，以
    前兩邊雖都是凹地，但一樣平坦、一樣低，而施工後，620
    地號填土起來，地勢才比較高，有何意見？）（證人一直看
    圖無法明確回答）（你坦白說，你施作A2段，是否知道這邊
    要施作的原因？）我不知道。（你在施作A2段時，你有無親
    耳聽到或親眼看到，A2段因為617 號的水漫過來，而產生什
    麼災害？）沒有。（你剛剛說617 號土地後面邊坡的土石會
    被沖刷到大德街，有無親自見聞過？）沒有。（你所謂的61
    7 號土地後方的邊坡有土石沖下來，事實上依照現場617 號
    的土地非常平坦，並沒有明顯的高低差，且所謂的邊坡距離
    大馬路非常遠，邊坡又非常矮，上面也有以石頭砌成的擋土
    牆，根本不會有土石從邊坡沖到大德街，有何意見？）沒有
    意見，我認同法官的推論。」等語明確（審理卷3 頁10-11
    ），並有該處施工前後照片可資比對（484 號他字卷頁205
    、208 、外放證物卷附竣工決算書內之照片），且經檢察官
    、本院先後前往現場勘驗屬實，製有勘驗筆錄、現場照片在
    卷可稽（87號偵續卷頁57、194-201 、審理卷1 頁170-179
    ）。
  (七)另A-A1段係施作在被告羅吉坤宗祠土地（618 號土地）與被
    告羅吉坤舊宅邸土地（619 號土地）之間，沿羅氏祠堂右翼
    房屋旁之一條小水溝施作水泥擋土牆，取代原來較為老舊之
    石砌駁坎，該處施工前水溝蜿流、地勢低漥、雜草叢生，且
    因均位在被告羅吉坤家族地界範圍內，地勢又遠低於門前人
    車來往之大德街，一般人來往該處均會經由大德街，不可能
    藉由A-A1段往來，該土地明顯係供被告羅吉坤家族內部使用
    ，該工程明顯係因羅氏祠堂右翼房屋旁之駁坎老舊，為此而
    新立一道水泥擋土牆，客觀上明顯與公共利益無關，果然嗣
    後被告羅吉坤家族即趁此工程完畢，出資填平619 、620 地
    號原低漥土地，開闢為私人庭院、池塘使用等情，業據證人
    羅吉瑞於偵查中坦承：「因老宅（按：即指羅氏祠堂右翼房
    子）基座旁石砌擋土牆已在崩落，老宅柱子已經裂了…」（
    87號偵續卷頁226 ），證人羅慶偉於偵查中證稱：「A1照片
    附近都沒崩過，A-A2也沒崩過。」等語（87號偵續卷頁45）
    ，證人陳光彩於偵查中證稱：「A1原有石砌駁坎，有些裂，
    業主要我設計何處我就設計何處…我不知設計A1擋土牆的用
    意是甚麼，羅吉坤要我設計我就設計。」（87號偵續卷頁74
    ），嗣於審理中原欲袒護被告羅吉坤，經本院當庭質疑後亦
    坦承：「（你剛說A1段也有幫助水土保持，是幫助誰的水土
    保持？）原本有小路可以讓人通行，若原來乾砌擋土牆崩落
    的話，會阻塞道路，道路就斷掉了。…（你剛剛說這一條小
    路有人在通行，按照施工前的照片，它是在大德街旁邊，根
    本沒有一條小路，且就算有人走，都是雜草叢生，客觀上顯
    現根本沒有人在走這一條小路，有何意見？）我去看的時候
    ，確實有一條小路，平常有無人走，我並不曉得。…（就算
    這邊有一條小路，也有人走，但是它明顯就在大德街旁邊？
    ）對。（若是有人走，應該也是供羅家老宅的人，從羅家老
    宅走到被告羅吉坤母親這一棟的房子而已？）這我就不曉得
    了。」等語明確（審理卷3 頁13），且有該處施工前後照片
    可資比對（484 號他字卷頁205 、206 、209 、外放證物卷
    之竣工決算書內附照片），並經檢察官、本院先後前往現場
    勘驗屬實，製有勘驗筆錄、現場照片在卷可稽（87號偵續卷
    頁57、187-193 、審理卷1 頁170-179 ）。
  (八)又本院雖認「93年度中央對各縣所轄鄉鎮市基本建設及設施
    計畫補助作業要點」第2 條第4 款（本判決附件二，見484
    號他字卷頁166 ，起訴書誤載為第1 條第4 款，業經公訴人
    當庭更正，見審理卷1 頁141 ）、「新竹縣政府對各鄉鎮市
    公所計畫及預算考核要點」第4 條第5 款（本判決附件三，
    見484 號他字卷頁164 ，起訴書僅記載第4 條，業經公訴人
    當庭補充，見審理卷1 頁142 ）、「新竹縣政府小型工程預
    算經費執行補助對象及項目原則之認定標準」第2 項第5 款
    （本判決附件四，見第6159號偵查卷頁134 ）等規定並非貪
    污治罪條例圖利罪構成要件「明知違背法令」中之「法令」
    ，且檢察官無法舉證證明被告等2 人明知該等規定而故意違
    反（均詳下述），然公務員係依據全體人民所委託，應遵守
    誓言，忠心努力，依法律命令所定，執行其職務；不得假借
    權力，以圖本身或他人之利益；執行職務時，遇有涉及本身
    或其家族之利害事件，應行迴避（公務人員服務法第1 條、
    第6 條、第17條參照，又此亦非圖利罪所稱之法令，已迭經
    最高法院論述在案，詳下述），此等公務人員應遵守之上位
    規範，不待規定，公務員即應本於對於國家人民忠誠公正之
    態度，依此態度服務任職。而系爭工程明顯係施作在被告羅
    吉坤家族私人土地上，且僅供被告羅吉坤家族私人使用，而
    與公共利益無關，一般人均知不可如此，業據證人即本案工
    程結算承辦人彭宗仁於偵查中證稱：「本件工程是因預算已
    核准，契約已發包，我必須執行，若預算未核准…我都會簽
    請建議不要作，畢竟全在私人土地只影響特定少數人。」（
    87號偵續卷頁223 ），證人黎美鳳到庭證稱：「（不管有無
    看過上開補助作業要點、認定標準、考核要點，在私人土地
    、作私人之用，不能用公家機關的費用去施作，是否建設課
    的人員都了解？）了解，我在85年就曾在關西鎮公所上班過
    ，工作人員都這樣交代。」（審理卷2 頁188 ），證人陳光
    彩亦到庭證稱：「（得知施工地點在羅吉坤家的私人土地上
    時，是否曾跟他們表示這樣子不太好？）有。（你當時為何
    有這樣子的感覺的？）因為羅吉坤當時是在任的首長，如果
    施作在他們家或是他們族內的土地，我認為這樣子會讓人家
    說話。」等語明確（審理卷3 頁9 ），被告等2 人明知於此
    ，仍意圖為被告羅吉坤及其家族利益，利用職務上之機會簽
    核執行之，並造成國庫之不當支出損害，顯然具有違背國家
    人民付託之背信犯意甚明。
  (九)此外，並有「新竹縣關西鄉（鎮、市）辦理93年度中央補助
    基本建設及設施補助計畫及評審表」、新竹縣關西鎮公所92
    年9 月26日關鎮財字第11158 號函、新竹縣政府92年10月13
    日府主一字第0920115006號函、新竹縣政府93年3 月9 日府
    主一字第0930023777號函、新竹縣關西鎮公所93年3 月26日
    關鎮建字第0930003472號函、新竹縣關西鎮公所93年3 月25
    日設計監造開標決標紀錄、93年3 月26日決標公告、93年8
    月24日施作開標決標紀錄、93年8 月30日決標公告（87號偵
    續卷頁98-142、頁151 ，另亦附於外放證物卷1 ）、各項進
    度公文（附於外放證物卷1 ）、新竹縣關西鎮中央補助各鄉
    鎮市基本建設及設施計劃東安里路面駁坎改善工程竣工決算
    書、設計預算書、新竹縣關西鎮公所工程合約（附於外放證
    物卷1 、卷2 ）、系爭605 號、618 號、619 號、620 號土
    地之地籍謄本、異動索引（87號偵續卷頁148-150 ，審理卷
    22-58 ）、新竹縣關西鎮公所100 年1 月6 日關鎮建字第09
    90016270號函檢送被告等2 人之服務資料（審理卷3 頁107
    ）可資佐證。
  (十)綜上，被告等2 人上開犯行，事證明確，堪予認定，應依法
    論科。
二、論罪科刑：
  (一)被告等2 人行為後，刑法業於94年2 月2 日修正公布，95年
    7 月1 日起施行。按「行為後法律有變更者，適用行為時之
    法律，但行為後之法律有利於行為人者，適用最有利於行為
    人之法律」，修正後刑法第2 條第1 項定有明文。此條規定
    係規範行為後法律變更所生新舊法比較適用之準據法，本身
    尚無新舊法比較之問題，於新法施行後，應一律適用新法第
    2 條第1 項之規定，為「從舊從輕」之比較，先予敘明，再
    按本次法律變更，比較時應就罪刑有關之共犯、未遂犯、想
    像競合犯、牽連犯、連續犯、結合犯，以及累犯加重、自首
    減輕暨其他法定加減原因（如身分加減）與加減例等一切情
    形，綜其全部罪刑之結果而為比較（最高法院95年5 月23日
    95年度第8 次刑事庭會議決議參照）。茲就本件新舊法比較
    結果敘述如下：
  1.關於罰金刑，刑法分則編各罪所定罰金刑之貨幣單位原為銀
    元，修正前刑法第33條第5 款規定：「罰金：一元（銀元）
    以上」，而依罰金罰鍰提高標準條例規定，就72年6 月26日
    前修正之刑法部分條文罰金數額提高2 至10倍，其後修正者
    則不提高倍數，並依現行法規所定貨幣單位折算新臺幣條例
    規定，以銀元1 元折算新臺幣3 元。修正後刑法第33條第5
    款規定：「罰金：新臺幣1 千元以上，以百元計算之」，刑
    法第33條第5 款所定罰金貨幣單位經修正為新臺幣後，刑法
    分則各罪所定罰金刑之貨幣單位亦應配合修正為新臺幣，為
    使刑法分則編各罪所定罰金之最高數額與刑法修正前趨於一
    致，乃增訂刑法施行法第1 條之1： 「中華民國94年1 月7
    日刑法修正施行後，刑法分則編所定罰金之貨幣單位為新臺
    幣。94年1 月7 日刑法修正時，刑法分則編未修正之條文定
    有罰金者，自94年1 月7 日刑法修正施行後，就其所定數額
    提高為30倍。但72年6 月26日至94年1 月7 日新增或修正之
    條文，就其所定數額提高為3 倍」。從而，刑法分則編各罪
    所定罰金刑之最高數額，於上開規定修正後並無不同，惟修
    正後刑法第33條第5 款所定罰金刑最低數額，較之修正前提
    高，自以修正前刑法第33條第5 款規定有利於被告。
  2.修正前刑法第28規定「二人以上共同實施犯罪之行為者，皆
    為正犯」，修正後刑法第28條則規定「二人以上共同實行犯
    罪之行為者，皆為正犯」，修正後之刑法第28條係將「陰謀
    共同正犯」及「預備共同正犯」刪除，亦即共同正犯之範圍
    已有變動，即屬法律有變更，而應為新舊法之比較；本案被
    告等2 人之犯行因均屬實行犯罪行為之正犯，無論依新舊法
    規定均屬正犯，修正後之刑法第28條規定對其等並未較為有
    利。
  3.經整體比較結果，依修正後刑法第2 條第1 項前段之規定，
    本案應整體適用被告等2 人行為時之舊法處斷。
  (二)次按公務員基於公法上之規定，關於職務上之行為，如有意
    圖為自己或第三人不法之利益，或損害其服務機關之利益而
    為違背其職務之行為，致生損害於服務機關之財產或其他利
    益者，雖因不符合貪污治罪條例或其他職特例規定之構成
    要件，而不成立職罪名，仍非不可以背信罪相繩。再刑法
    第342 條背信罪之所謂「違背其任務」，係指違背他人委任
    其處理事務應盡之義務（民法第535 條），內涵誠實信用之
    原則，積極之作為與消極之不作為，均包括在內，是否違背
    其任務，應依法律之規定或契約之內容，依客觀事實，本於
    誠實信用原則，就個案之具體情形認定之（最高法院28年上
    字第2464號判例、91年台上字第2656號判決、98年台上字第
    2815號判決意旨參照）。而公務員依據全體人民所委託，應
    遵守誓言，忠心努力，依法律命令所定，執行其職務；不得
    假借權力，以圖本身或他人之利益；執行職務時，遇有涉及
    本身或其家族之利害事件，應行迴避，公務人員服務法第1
    條、第6 條、第17條分別定有明文。本案被告羅吉坤利用提
    報中央補助地方基本建設施工項目之機會，指示周本泰將位
    於其家族私人土地上，且客觀上與公共利益無關之工程提報
    ，被告周本泰明知於此，仍然配合提報、發包、驗收，所為
    顯係圖本身或他人之私人利益，不僅有背於國家人民委託其
    等代為處理公共事務之忠誠公正義務，且造成國庫此部分公
    帑支出之損害，顯屬背信行為。故核被告等2 人所為，均係
    觸犯刑法第342 條第1 項之背信罪。檢察官雖認被告等2 人
    均係觸犯貪污治罪條例第5 條第2 款「利用職務上機會詐取
    財物」罪，及上開第6 條第1 項第4 款圖利罪，因二者具有
    法條競合之關係，應優先適用該條例第5 條第2 款利用職務
    上機會詐取財物罪等語，乃有誤會（詳下述），然其社會基
    本事實乃屬同一，本院自得逕予變更適用法條審判之。
  (三)檢察官雖以：被告等2 人明知依照「93年度中央對各縣所轄
    鄉鎮市基本建設及設施計畫補助作業要點」第2 條第4 款（
    484 號他字卷頁166 ）、「新竹縣政府對各鄉鎮市公所計畫
    及預算考核要點」第4 條第5 款（484 號他字卷頁164 ）、
    「新竹縣政府小型工程預算經費執行補助對象及項目原則之
    認定標準」第2 項第5 款（6159號偵查卷頁134 ）等規定，
    關西鎮公所所可提報施作之93年度中央對各縣所轄鄉鎮市基
    本建設及設施計畫，僅以與公益有關或可供不特定人使用之
    基礎建設與設施計畫為限，不包括對私人之補助，明知上開
    擋土牆駁坎工程與公益無關，僅係供羅吉坤家族特定成員使
    用，不得列為提報及施作對象，竟仍違背上開法令，將之列
    為提報施作項目（起訴書頁1 、2 參照），而認被告等2 人
    均係構成貪污治罪條例第6 條第1 項第4 款之對於主管或監
    督事務圖利罪。經查：
  1.貪污治罪條例第6 條第1 項第4 款之對主管或監督事務圖利
    罪，其犯罪構成要件為「對於主管或監督之事務，明知違背
    法律、法律授權之法規命令、職權命令、自治條例、自治規
    則、委辦規則或其他對多數不特定人民就一般事項所作對外
    發生法律效果之規定，直接或間接圖自己或其他私人不法利
    益，因而獲得利益者」，其中所謂「法律授權之法規命令」
    ，依據行政程序法第150 條第1 項規定係：「本法所稱法規
    命令，係指行政機關基於法律授權，對多數不特定人民就一
    般事項所作抽象之對外發生法律效果之規定。」；至於「職
    權命令」，行政程序法則無規定，因行政程序法第159 條另
    規定：「本法所稱行政規則，係指上級機關對下級機關，
    或長官對屬官，依其權限或職權為規範機關內部秩序及運作
    ，所為非直接對外發生法規範效力之一般、抽象之規定。
    行政規則包括下列各款之規定︰一、關於機關內部之組織、
    事務之分配、業務處理方式、人事管理等一般性規定。二、
    為協助下級機關或屬官統一解釋法令、認定事實、及行使裁
    量權，而訂頒之解釋性規定及裁量基準。」，則上級機關對
    下級機關，或長官對屬官，依其權限或職權，為規範機關內
    部秩序及運作，所為非直接對外發生法規範效力之一般、抽
    象性行政規則，其中關於機關內部之組織、事務之分配、業
    務處理方式、人事管理等事項者，僅單純發生對內之法律效
    果，與一般人民之權利義務無涉，固非屬對主管或監督事務
    圖利罪所指「對多數不特定人民就一般事項所作對外發生法
    律效果之規定」；然為協助下級機關或屬官統一解釋法令、
    認定事實、行使裁量權，甚至彌補法律之闕漏不足或具體化
    抽象法律規範內容以利執行等事項，所訂頒之解釋性、補充
    性、具體性規定與裁量基準，雖以下級機關、屬官為規範對
    象，但因行政機關執行、適用之結果，亦影響人民之權利，
    而實質上發生對外之法律效果，其有違反者，對於法律所保
    護之社會或個人法益，即不無侵害，應認屬於「對多數不特
    定人民就一般事項所作對外發生法律效果之規定。」（最高
    法院99年台上字第7299號、第104 號、98年台上字第2019號
    判決、98年台上字第3493號裁判意旨可資參照）。
  2.又最高法院98年台上字第3493號、97年台上字第5664號裁判
    意旨亦揭櫫：「貪污治罪條例第6 條第1 項第4 款所稱：『
    法規命令』，依行政程序法第150 條第1 項之規定，係指：
    行政機關基於法律授權，對多數不特定人民就一般事項所作
    抽象之對外發生法律效果之規定。所謂『職權命令』，則係
    行政機關依法定職權，對多數不特定人民就一般事項所作抽
    象之對外發生法律效果之規定。依司法院釋字第443 、479
    號解釋意旨，行政機關僅就與執行法律之細節性、技術性次
    要事項，依其法定職權發布命令為必要之規範者，亦屬之。
    故行政機關苟係依其職權執行法律，而就執行法律有關之細
    節性、技術性事項，訂定命令，為具體之規範，俾為執行法
    律所必要之準據者，自屬前述所稱之法令。此與行政程序法
    第159 條所指：『上級機關對下級機關，或長官對屬官，依
    其權限或職權為規範機關內部秩序及運作，所為非直接對外
    發生法規範效力之一般、抽象規定』之『行政規則』有別。
    」。
  3.則依上開最高法院見解，上級機關以下級機關、屬官為規範
    對象所頒布之規定，必須符合：「上級機關為協助下級機關
    或屬官統一解釋法令、認定事實、行使裁量權，甚至彌補法
    律之闕漏不足或具體化抽象法律規範內容以利執行等事項，
    所訂頒之解釋性、補充性、具體性規定與裁量基準，因行政
    機關執行、適用之結果，影響人民之權利，而實質上發生對
    外之法律效果，其有違反者，對於法律所保護之社會或個人
    法益，即不無侵害。」，或「行政機關苟係依其職權執行法
    律，而就執行法律有關之細節性、技術性事項，訂定命令，
    為具體之規範，俾為執行法律所必要之準據者。且須對多數
    不特定人民就一般事項所作抽象之對外發生法律效果之規定
    」，方屬於貪污治罪條例第6 條第1 項第4 款所稱：「職權
    命令」或所謂「對多數不特定人民就一般事項所作抽象之對
    外發生法律效果之規定」；而所謂「對多數不特定人民就一
    般事項所作抽象之對外發生法律效果」，意即因行政機關經
    常性、普遍性之執行適用，該規定對外已經為人民所預知，
    而發生類似法律之效力，而為人民所遵守，成為一定作為或
    不作為之依據，行政機關依此作成行政處分時，因會直接影
    響人民之權利義務，因此行政機關亦須自我拘束，亦須受到
    行政法各該法律原則限制，倘有違反，人民即可據此提起相
    關行政救濟。
  4.又圖利罪中所謂明知違背「法令」，限於公務員違背其於執
    行職務時所應遵守之法令而言，即就執行具體職務時，就該
    具體職務之相關義務所為之特別規定，一般屬於道德性、抽
    象性或與職務無直接關係之義務法令，諸如公職人員利益衝
    突迴避法第6 條、第7 條、宣誓條例第6 條、公務員服務法
    第6 條等有關公務員倫理基本規範之概括性抽象法律，均非
    圖利罪所稱之法令（最高法院98年台上字第5208號、97年台
    上字第3145號、第931 號、96年台上字第3433號裁判意旨均
    可參照），均合先敘明。
  5.本案檢察官認被告等2 人所違反之「93年度中央對各縣所轄
    鄉鎮市基本建設及設施計畫補助作業要點」第2 條第4 款，
    姑不論其是否屬於圖利罪之「法令」，觀諸該條款規定內容
    為：「中央補助各縣所轄鄉（鎮、市）基本建設及設施經費
    ，應由縣政府與鄉（鎮、市）公所納入年度預算，並就下列
    事項研提計劃項目辦理：1.…4.鄉（鎮、市）轄區內各項基
    礎建設與設施計劃。」（附件二參照），此項規定係針對中
    央補助各縣所轄鄉（鎮、市）基本建設及設施經費時，縣政
    府與鄉（鎮、市）應就何種事項納入年度預算之概括規定，
    無法推論出「關西鎮公所可提報及施作之93年度中央對各縣
    所轄鄉鎮市基本建設及設施計劃，僅以與公益有關或可供不
    特定人使用之基礎建設與設施計劃為限」（起訴書第2 頁第
    5 行），此條規定並無規範被告等2 人於職務上應遵守何種
    特別義務，因而被告等2 人客觀上亦無違反此條規定之問題
    ，檢察官認為被告等2 人觸犯此條規定，因而違背法令，顯
    有誤會。
  6.又檢察官認被告等2 人所違反之「新竹縣政府對各鄉鎮市公
    所計畫及預算考核要點」第4 條第5 項則係規定：「本縣鄉
    （鎮、市）公所年度預算編製及執行情形之考核，由本府主
    計室主辦，其考核項目如下：1.…5.鄉（鎮、市）公所對於
    代表所提地方建設建議事項，有無依下列規定辦理：所受理
    建議事項之範圍，不包括對個人補（捐）助。…」（附件三
    參照），經查：
  上開考核要點係新竹縣政府依據「中央對直轄市及縣（市）
    政府計劃及預算考核要點第4 條第7 項」及「新竹縣政府對
    各鄉（鎮、市）公所補助辦法第3 條」而制定（該要點第1
    條參照），主要係針對縣政府「計劃室」、「主計室」、「
    財政局」等機關，就所轄各鄉（鎮、市）公所施政計劃及預
    算，應如何實施考核，及考核之標準、範圍、項目等所為之
    規範，此觀諸該考核要點第3 條規定：「本府施政計劃執行
    效能之考核，由本府計劃室主辦，其考核項目如下：…」，
    第4 條規定：「本縣鄉（鎮、市）公所年度預算編製及執行
    情形之考核，由本府主計室主辦，其考核項目如下…」，第
    5 條規定：「鄉（鎮、市）公所開源節流績效之考核，由本
    府主計室會同財政局主辦，其考核項目如下…」等規定自明
    ，是其顯然係規範新竹縣政府計畫室、主計室、財政局等公
    務員，於進行考核所轄鄉（鎮、市）年度預算編製及執行情
    形等職務時，所應遵守之相關規定，客觀上非屬被告等2 人
    於執行職務上應負何種特別義務之規定。
  再者，誠如上述，上開規定明顯係新竹縣政府針對府內所屬
    各部門，就審查各鄉鎮市公所計劃及預算等事務時，應如何
    實施考核，及考核之標準、範圍、項目，就條文之實質內容
    而言，明顯係屬行政機關依其權限或職權，為規範機關內部
    秩序及運作，所規定者僅係關於機關內部事務之分配、業務
    處理方式等事項，僅單純發生對內之法律效果，而與一般人
    民之權利義務無涉，揆諸上開最高法院裁判意旨，明顯僅係
    屬於行政機關所頒布僅具有內部效力之行政規則，而非屬於
    具有對多數不特定人民就一般事項所作抽象之對外發生法律
    效果之規定或職權命令，自非屬圖利罪之「法令」。
  7.另檢察官認被告等2 人所違反之「新竹縣政府小型工程預算
    經費執行補助對象及項目原則之認定標準」第2 項第5 款則
    規定：「各補助項目以可供不特定人使用之公共設施為限。
    」，然查：
  檢察官雖認上開認定標準屬於圖利罪構成要件之「法令」，
    然就該認定標準係屬於何種法令均未說明；又其制定緣由、
    或係依何法律授權而制定，或係新竹縣政府為執行何種法律
    ，彌補何種法律之闕漏不足，而協助下級機關統一解釋法令
    、認定事實、行使裁量權以利執行之規定，如何屬於對多數
    不特定人民就一般事項所作抽象之對外發生法律效果之規定
    等，均付之闕如。
  經公訴人及本院發函調查得知，「新竹縣政府小型工程預算
    經費執行補助對象及項目原則之認定標準」，制定緣由原係
    針對新竹縣政府自行編列預算，補助縣轄鄉（鎮、市）內之
    基層建設，訂頒程序則係新竹縣政府依據87年5 月11日新竹
    縣政府內部會議紀錄，而於87年7 月2 日以八七府建土字第
    72215 號函頒「建築及設備- 其他公共設施工程」預算經費
    執行辦法，屬於其中規範小型工程執行原則及補助對象之範
    疇；至於87年5 月11日該次會議紀錄之召開緣由、出席人員
    、全部會議記錄，因歷時久遠，且檔案已逾銷毀時效，加上
    原承辦人員更迭已無資料可考，有新竹縣政府99年6 月4 日
    府主一字第0990081078號函、100 年1 月11日府工土字第10
    00004776號函在卷可參（審理卷2 頁112 、卷3 頁124 、15
    7 ）；再觀諸新竹縣政府上開頒布函文，所載行文正本對象
    係：「新竹縣議會、本縣各議員、本府各局科室、各鄉鎮市
    公所」，結論欄第二點補助對象之第(二)點記載：「凡各級民
    意代表，鄉鎮市公所及村里辦公室社區皆可申請。」等語，
    再觀諸87年7 月3 日新竹縣關西鎮公所收受後，當時之鎮長
    係批示：「請將附件影印張貼於里辦公處（本年度起依規辦
    理）」（新竹縣關西鎮公所收文參照，審理卷3 頁125 ），
    可知「新竹縣政府小型工程預算經費執行補助對象及項目原
    則之認定標準」，僅係新竹縣政府當時面對各級民意代表、
    鄉鎮市公所陳報、村里辦公室或社區爭取或陳情小型工程補
    助時，為統一標準，經由內部開會後所訂立之補助標準，不
    僅並非法律授權而制定之法規命令，亦非為執行法律所訂定
    技術性、細節性所必要之準據，亦非為彌補法律之闕漏不足
    或具體化抽象法律規範內容以利執行，而發布協助下級機關
    統一解釋法令、認定事實、行使裁量權之規定；核其性質乃
    屬新竹縣政府內部行使公權力之施政優先順序裁量依據，顯
    然並非「職權命令」或「對多數不特定人民就一般事項所作
    抽象之對外發生法律效果之規定」。
  8.又貪污治罪條例第6 條第1 項第4 款圖利罪，其最低刑度為
    有期徒刑三年以上之罪，主要係為警惕公務人員依法行政，
    不得故意違背職務上所應遵守之法令，藉以圖利他人，故法
    條明文規定應以「明知違背法令」為要件，是檢察官應就被
    告主觀上明確知悉職務上所應遵守之法令，仍故意違背之，
    負舉證責任。訊據被告等2 人均堅詞否認任內見過檢察官所
    指上開規定。經查：新竹縣政府於87年7 月2 日以八七府建
    土字第72215 號發函，將「新竹縣政府小型工程預算經費執
    行補助對象及項目原則之認定標準」通知各鄉鎮市公所後，
    新竹縣關西鎮公所係於87年7 月3 日收受，當時簽署公文之
    鎮長、建設課長均非被告等2 人，此有新竹縣關西鎮公所收
    文紀錄在卷可參（審理卷3 頁125 、頁157-1 ），而被告羅
    吉坤、周本泰分別係自91年3 月1 日、89年8 月1 日起方服
    務於新竹縣關西鎮公所，亦經該所以100 年1 月6 日關鎮建
    字第0990016270號函覆本院在卷（審理卷3 頁106 ），距離
    關西鎮公所收受上開公文至少已逾2 年之久；參以：證人即
    當時服務於建設課之職員劉德馨、戴秀芳、黎美鳳等人均於
    偵查中證稱：「沒印象見過6159號偵查卷第70頁的新竹縣政
    府小型工程預算經費執行補助對象及項目原則之認定標準。
    」等語（87號偵續卷頁71），另證人黎美鳳於本院審理中復
    證稱：「（去現場勘查選定可以做的地點，有無相關的法令
    依據？）我不清楚法令依據，我認為私人土地不能施作的原
    因，都是前手承辦人告訴我的。選定地點我不清楚法令依據
    ，我只知道招標都是依政府採購法。（行政院主計處『93年
    度中央對各縣所轄鄉鎮市基本建設及設施計畫補助作業要點
    』、『新竹縣政府小型工程…認定標準』、『新竹縣政府…
    考核要點』，你承辦時，是否有聽過或看過或了解上開規定
    ？）『93年度中央對各縣所轄鄉鎮市基本建設及設施計畫補
    助作業要點』我沒有看過，『新竹縣政府小型工程…認定標
    準』我離職後，在新竹縣政府任職有看過，『新竹縣政府對
    各鄉鎮市公所計畫及預算考核要點』我沒有印象。」等語（
    審理卷2 頁188 ），則被告等2 人辯稱其等不知有檢察官所
    指上開規定，核與常情尚屬無違，檢察官就被告等2 人「明
    知違背職務上應遵守之法令而故意違背之」此項構成要件，
    舉證上乃有不足。
  9.因此，綜合上述，檢察官認被告等2 人係觸犯貪污治罪條例
    第6 條第1 項第4 款圖利罪，乃有誤會。
  (四)另檢察官認被告等2 人係構成貪污治罪條例第5 條第1 項第
    2 款之利用職務機會詐取財物罪等語，然查：所謂詐取財物
    ，參酌刑法第339 條第1 項詐欺罪之犯罪構成要件，係行為
    人意圖為自己或第三人不法之所有，以詐術使人將本人或第
    三人之物交付為要件。所謂以詐術使人交付，必須被詐欺人
    因其詐術而陷於錯誤，若其所用方法不能認為詐術，亦不致
    使人陷於錯誤，即不構成詐欺罪。因此，若被詐欺人未因公
    務員施用詐術而陷於錯誤，其所以交付財物，係別有原因者
    ，該公務員仍無由成立利用職務機會詐取財物罪。又所謂詐
    術，固不以欺罔為限，即利用被詐欺人之錯誤而使其為財物
    之交付者，亦屬之，惟必須行為人有告知被詐欺人之義務竟
    不為告知，而積極利用被詐欺人之錯誤者，始足當之（最高
    法院98年度台上字第7298號裁判意旨參照）。經查：本案被
    告等2 人呈報新竹縣政府欲施作之計劃名稱為：「東安里一
    鄰擋土牆工程及三鄰PC路面駁坎工程」，有新竹縣關西鎮辦
    理九十三年度中央補助基本建設及設施補助計劃及評審表（
    計劃編號B103002 ）在卷可考（87號偵續卷頁151 ），而被
    告羅吉坤舊宅邸、祠堂，確實係位於東安里一鄰、三鄰，本
    案實際施作之地點確實係位於東安里一鄰、三鄰，施作工程
    確實係擋土牆工程，二者並無不符情事，尚難認為有施用詐
    術；又雖然上開呈報計劃所稱之路面駁坎工程，實際上並無
    施作，然駁坎與擋土牆都是護坡工程，駁坎係較古老之名詞
    ，現在多稱為擋土牆，駁坎大多指的是漿砌卵石或乾砌卵石
    ，擋土牆大多指的是混凝土作成的，有網路查詢之相關常識
    在卷可稽（87號偵續卷頁8-22），參以證人黎美鳳於本院審
    理中業已證稱：「有的時候因為時間的關係，我們先向上級
    陳報計劃名稱，例如東山里6-15鄰道路改善工程，我們會先
    報到中央，後來中央核准後，我們承辦人會同里長或申請人
    、設計公司再去看現場，確定哪些確實是與公共利益有關的
    地點，確定施作地點後，設計公司才會去編製預算書，預算
    書確定後，那個地點才是真正的、確定的施作地點。所以東
    山里6-15鄰只是向上陳報一個概括的範圍…」（審理卷2頁
    184 背面），可見最後實際確定施作之工程地點、細部計劃
    ，可能會因承辦人員及設計公司實際勘查後，針對現場實際
    情形而有所調整，尚不得逕以部分不符之處，即認係施用詐
    術。故檢察官認被告等2 人觸犯利用職務機會詐取財物罪，
    亦有誤會。
  (五)又原起訴書認被告等2 人所為係構成貪污治罪條例第4 條第
    1 項第3 款「建築或經辦公用工程或購辦公用器材、物品，
    浮報價額、數量或收取回扣，或有其他舞弊情事者」罪，然
    查：該罪之犯罪型態，係屬公務員之重大貪污行為，為同條
    例第6 條第1 項第4 款公務員圖利罪之特別規定。所謂「浮
    報價額、數量」，係指就原價額、數量故為提高，以少報多
    ，從中圖利而言；又「回扣」指就應付給之建築材料費或工
    程價款，向對方要約，提取一定比率，或扣取其中一部分，
    圖為自己不法之所有。則有關「其他舞弊情事」之概括補充
    性規定，應指與浮報價額、數量、收取回扣等獲取不法利益
    者有同等危害性，方可相提併論，例如偷工減料、以劣品冒
    充上品、以膺品代替真品等是（最高法院93年度台上字第22
    93號裁判意旨參照）。經查：被告等2 人違反對國家、人民
    忠誠公正不得圖自己私人利益之義務，所為上開背信行為，
    並無浮報價額、數量或收取回扣之情事，其背信型態亦與上
    開「其他舞弊情事」有間，公訴人亦同此見解，因而業已具
    狀表明被告等2 人之行為，並不構成此項法條，有公訴人99
    年6 月28日補充理由書在卷可稽（審理卷2 頁111 ），是原
    起訴書所認乃有誤會，併此敘明。
  (六)被告等2 人就本件背信犯行有犯意聯絡及行為分擔，乃共同
    正犯。
  (七)爰審酌被告等2 人於案發當時分別身為新竹縣關西鎮鎮長、
    建設課代理課長，受國家及全體人民委託管理眾人之事，理
    應本於上開忠誠、公正義務，將國家經費妥善運用於與公共
    利益有關之工程，竟貪圖私人不法利益，將上開補助工程施
    作在被告羅吉坤家族私人土地上，且與公共利益無關，所為
    有背職守，乃有不該，本不宜寬恕，惟念被告等2 人於本院
    最終審理時均已坦承犯罪，態度良好，被告羅吉坤因此受得
    之不法利益大約22萬餘元，並非鉅大，且係為回饋家族父老
    自幼養育提攜之恩，一時失慮所為，於本院已陳明願意將造
    成之國庫損失加倍返還等語（審理卷3 第145 頁背面），可
    見已有改過反省之心，另被告周本泰因係被告羅吉坤下屬，
    為避免得罪上級長官，因而配合辦理，惡性非鉅，且並未有
    證據證明其從中獲得任何實質利益，情節較輕，併斟酌被告
    等2 人之教育程度、家庭環境、教育程度等一切情狀，分別
    量處如主文所示之刑。
  (八)又被告等2 人之犯罪時間均在96年4 月24日以前，宣告刑均
    未逾有期徒刑1 年6 月，且查無其他不得減刑之情形，爰均
    依中華民國96年罪犯減刑條例第2 條第1 項第3 款規定減輕
    其刑至二分之一，並就被告周本泰部分諭知易科罰金之折算
    標準（被告周本泰犯罪時之刑法第41條第1 項前段規定：「
    犯最重本刑為5 年以下有期徒刑以下之刑之罪，而受6 個月
    以下有期徒刑或拘役之宣告，因身體、教育、職業、家庭之
    關係或其他正當事由，執行顯有困難者，得以1 元以上3 元
    以下折算1 日，易科罰金」，又被告周本泰行為時之易科罰
    金折算標準，依修正前罰金罰鍰提高標準條例第2 條前段（
    現已刪除）規定，就其原定數額提高為1 百倍折算1 日，則
    本件被告行為時之易科罰金折算標準，應以銀元3 百元折算
    1 日，經折算為新臺幣後，應以新臺幣9 百元折算為1 日。
    惟95年7 月1 日修正公布施行之刑法第41條第1 項前段則規
    定：「犯最重本刑為5 年以下有期徒刑以下之刑之罪，而受
    6 個月以下有期徒刑或拘役之宣告者，得以新臺幣1 千元、
    2 千元或3 千元折算1 日，易科罰金」，比較修正前後之易
    科罰金折算標準，以95年7 月1 日修正公布施行前之規定，
    較有利於被告周本泰，自應依現行刑法第2 條第1 項前段，
    適用修正前刑法第41條第1 項前段規定，定其易科罰金之折
    算標準。至於刑法第41條復於98年1 月21日修正，惟該次修
    正係針對被判處6 月以下有期徒刑及拘役確定之人，於執行
    時，本得聲請易科罰金，而未聲請易科罰金時，得改為聲請
    易服社會勞動，此乃為檢察官執行時所應處理之事項，非係
    刑罰法律有變更，自毋庸為新舊法之比較；嗣該條復於98年
    12月30日修正，主要係針對數罪併罰之情形，修正原第41條
    第8 項，並增訂第9 項、第10項規定，均與本案被告周本泰
    無涉，亦毋須為新舊法比較，併此敘明。）
  (九)被告羅吉坤前未曾因故意犯罪受有期徒刑以上之宣告，被告
    周本泰則於五年內未曾因故意犯罪受有期徒刑以上之宣告，
    有臺灣高等法院被告等2 人前案紀錄表在卷可稽，可見被告
    等2 人素行尚稱良好；本案雖係涉及慷國庫之慨案件，民眾
    觀感不佳，然被告等2 人最後適用違反之法條終究並非係貪
    污治罪條例案件，且造成國庫損失之金額約22萬餘元，尚非
    鉅大；又被告等2 人於本院最後一次審理中業已坦承犯罪，
    態度良好，被告羅吉坤並承諾倘本院給予緩刑自新機會，其
    願意賠償國庫雙倍金額之損失，顯見均有改過反省之心；本
    院認被告等2 人經此冗長之偵查、審理程序，應知所警惕而
    無再犯之虞，所宣告之刑以暫不執行為適當，爰均諭知緩刑
    宣告如主文所示；另被告羅吉坤及其家族因此案件受有利益
    22萬餘元，爰依刑法第74條第2 項第4 款命其於緩刑期內應
    履行如主文所示之負擔。
參、不另為無罪諭知部分：
一、公訴意旨略以：羅氏祠堂後方即坐落在新竹縣關西鎮○○段
    605 地號駁坎雖曾於多年前因豪雨沖刷崩塌，然該駁坎係坐
    落於被告羅吉坤家族私人土地上，係供被告羅吉坤家族特定
    成員使用，而與公益無關，被告等2 人違反上開相關法令，
    呈報新竹縣政府以國庫經費施作擋土牆（即附件一複丈成果
    圖A3段），係觸犯上開「利用職務上機會詐取財物」罪及圖
    利罪，二者具有法條競合之關係，應優先適用利用職務機會
    詐取財物罪等語。
二、訊據被告等2 人均堅詞否認此部份犯行，被告羅吉坤辯稱：
    A3位在山坡地下方，雖然位處私人土地，但如果天災影響到
    人民的生命財產，且會復發，就可以用公家的錢施工等語；
    辯護人亦為其辯稱：依據內政部96年度城鎮地貌改造- 創造
    臺灣城鄉風貌示範計劃第二階段申請補助作業須知第伍點第
    三項等規定，足證若涉及公共利益，公用經費亦可補助於私
    人土地上，本案東安里駁坎工程之施作係由地主羅吉佐等人
    提出陳情，為避免土石滑落危急鎮民生命、財產安全，乃與
    公共利益有關；又東安里路面駁坎工程施工地點，自日治時
    代即供附近居民通行，非僅被告羅吉坤家族通行，縱被告羅
    吉坤家族得利，亦僅屬反射利益等語（本院審理卷第22、61
    、100 頁）；被告周本泰辯稱：伊並無與被告羅吉坤共同圖
    利之犯意聯絡等語，辯護人亦為其辯稱：附表一A3段駁坎，
    曾於多年前遭豪雨沖刷崩塌，雖坐落於關西鎮○○段605 號
    、618 號私人土地，然該處係被告羅吉坤家族四、五十人共
    有，屬於可供不特定人使用之基礎建設與設施計劃，而與公
    共利益有關等語。
三、按犯罪事實應依證據認定之，無證據不得認定犯罪事實；不
    能證明被告犯罪者，應諭知無罪之判決，刑事訴訟法第154
    條第2 項、第301 條第1 項分別定有明文。又刑事訴訟法第
    161 條已於91年2 月8 日修正公佈，其第1 項規定：檢察官
    就被告犯罪事實應負舉證責任，並指出證明之方法，因此檢
    察官對於起訴之犯罪事實，應負提出證據及說服之實質舉證
    責任，倘所提出之證據不足為被告有罪之積極證明，或其指
    出證明之方法，無從說服法院以形成被告有罪之心證，基於
    無罪推定之原則，自應為被告無罪判決之認定（最高法院92
    年度臺上字第128 號判例可資參照）。
四、經查：
  (一)「新竹縣政府對各鄉鎮市公所計畫及預算考核要點」第4 條
    第5 項，僅規定新竹縣政府考核所轄鄉（鎮、市）公所年度
    預算編製及執行情形時，應注意鄉（鎮、市）公所對於代表
    所提地方建設建議事項，不包括對個人補（捐）助。另「新
    竹縣政府小型工程預算經費執行補助對象及項目原則之認定
    標準」第2 項第5 款則規定：「各補助項目以可供不特定人
    使用之公共設施為限。」，並無限制補助項目不得施作在私
    人土地上，蓋事實上任何中央補助施作工程，除位於政府土
    地上以外，其餘均有可能坐落於私人土地上，倘該施作工程
    地點已經發生對民眾立即直接之危害，或可預見日後將可能
    危害當地住戶之生命財產安全，僅工程地點坐落於私人土地
    上即不得施作，豈非削足適履，亦絕非上開規定之本意；依
    此，上開規定之精神及真意，應僅係禁止中央補助工程淪為
    對個人私人之補助，倘位於私人土地，然若係為防止當地住
    戶受到天然災害之侵害，非供當地住戶私人使用目的，而與
    公共利益有關者，亦應可施作才是，此部分亦據證人即時任
    關西鎮建設課職員之戴秀芳於偵查中證稱：「…私人土地非
    完全不能施作，私人土地一定要做公共用途才可以做，尤其
    不能在私人土地上作後再圍起來。」等語（87號偵續卷頁69
    ），證人戴秀芳、黎美鳳、劉德馨均於偵查中證稱：「（若
    私人地有私人房子，該房子後方有山坡因崩坍有可能危及房
    子安全，是否由鄉鎮公所出錢修擋土牆？）是，若確危及生
    命安全就申報了。」（87號偵續卷頁71），證人游昆憲於偵
    查中證稱：「（政府預算是否可施作在私人土地上？）只要
    符合公益可以，所謂公益不是只以人數來看，包含多數人及
    不特定人。（若影響特定少數人生命、財產，政府預算可否
    施作？）若依我個人見解，若使影響特定少數人生命、財產
    又緊急。（若該私人土地供私人使用，而邊坡崩坍有危害生
    命或財產，是否可用國家預算整治？）只要不是明顯圖利個
    人，我認為可以。」（87號偵續卷頁221 ），證人彭宗仁於
    偵查中證稱：「（政府預算是否可施作在私人土地上？）只
    要符合公益可以，或避免緊急危難可以…（若影響特定少數
    人生命、財產，政府預算可否施作？）我會以簽呈請上面裁
    定。」（87號偵續卷頁223 ）；另證人黎美鳳於本院審理中
    證稱：「（在97年10月17日的偵查筆錄，戴秀芳提到私人土
    地並非完全不能施作，私人土地一定要做公共用途才可以施
    作，尤其不能在私人土地施作後再圍起來等話，依你承辦的
    經驗，有何意見？）私人土地如果要施作的話，必須因為天
    然災害產生後造成它的居住危險，我們會去看有無施作的必
    要，例如擋土牆，因為後面有山坡、土石流會坍塌可能的話
    。（有無依據？）我們在納莉颱風風災有做，中央有下來勘
    查過，那一位民眾的房屋，有山坡，有塌下來。」等語（審
    理卷2 頁188 ），證人即長期在新竹縣各鄉鎮投標承包工程
    之陳光彩證稱：「（照你的經驗，政府補助的工程，可否在
    私人土地施作？）我做過的地方有很多是在私人土地，不止
    在關西鎮。（情形？）保障到人民的生命身體財產安全，以
    及與公共利益有關的。」等語明確（審理卷3 頁9 ），參以
    刑法之適用須遵守罪疑惟輕原則，倘上開施作標準認定上尚
    有行政裁量解釋之空間，本院判斷被告等2 人有無犯罪，自
    應以對於被告有利之認定標準為之。
  (二)而附表A3擋土牆部分雖係坐落於被告羅吉坤家族共有地號60
    5 、618 號之私人土地上，然其背後即係一座土質山坡，地
    勢並非十分平緩，循沿該山坡小道直上，坡頂平坦區域有一
    集合社區，該社區並架設高聳邊牆與山坡相鄰，擋土牆前面
    則係被告羅吉坤家族老宅三合院，該老宅現有親族羅慶耀一
    家、羅仕方一家、羅慶偉一家居住其中，除據被告羅吉坤當
    庭陳述在卷外（審理卷2 頁70背面），並經本院協同新竹縣
    政府竹北地政事務所測量人員前往勘驗，並製成勘驗筆錄、
    土地複丈成果圖、現場照片在卷可稽（審理卷1 頁130-192
    ）。而該擋土牆後方之山坡先前確實曾經發生崩塌過，業據
    證人即居住該處之居民羅慶耀、羅慶偉於偵查中證述：「卷
    附陳情書是我簽的，表示我家後小山有危險。」等語（87號
    偵查卷頁44、45），證人即時任新竹縣關西鎮東安里里長之
    羅慶堂於偵查中證稱：「（三鄰施工處附近是否曾土石流或
    崩坍？）羅家老宅客廳後有山坡，因911 豪雨前的颱風忘了
    何年，911 豪雨各崩坍一次…」、「（羅家老宅客廳後山坡
    在93年施工前，是否有駁坎？）有時石砌駁坎，施工前崩了
    ，山坡地那邊坡也崩了。（該照片看來沒你說的石砌駁坎及
    山坡地邊坡崩坍情形？）施工前一、二年崩坍，後來草長起
    來就看不到。」（96年度偵續字第87號偵查卷頁42-43 ），
    於本院審理中亦證稱：「陳情書的地點我知道在哪裡，那個
    地方確實有崩坍過…」、「我會知道，是因為我們住的很近
    ，我有聽受害人講過，我路過聽人家講也有進去看過。」等
    語（審理卷2 頁204 背面、頁205 背面）；而倘該處施作A3
    擋土牆，對於下方的羅氏祠堂乃有保護作用，亦據證人陳光
    彩到庭證稱：「【A3段（擋土牆上方外緣）、A3-1段（擋土
    牆下方水溝邊緣）上面的擋土牆和水溝，對這個社區或是羅
    氏祠堂的水土保持功能，有無作用？】以我專業的角度來說
    ，做上開工程的話，可以保護整個社區和下方的羅氏祠堂，
    我在施作前去現場勘測的時候，邊坡土石已有崩落的狀況，
    若繼續崩落的話，會影響上面的社區和羅氏祠堂。」、「（
    所以你知道施作A3段真正的公共利益原因？）保護前面的房
    子，預防後方的社區…」（審理卷3 頁5 、13），證人林淵
    嵐於偵查中亦證稱：「A3擋土牆可以穩定邊坡。」等語明確
    （87號偵續卷頁225 ），是A3擋土牆之施作，雖位於上開私
    人土地上，然係為防止後面土坡崩坍、土石流，防免居住當
    地之羅氏家族生命、身體、財產安全受到侵害，尚難謂與公
    共利益毫無關係。
  (三)至於依照竣工決算書內附之施工前照片，該處林木茂密，看
    似並無土石崩落之情形，然查：該處之前確實曾經發生土石
    流，曾經發生土石崩坍，業據證人羅慶堂等人證述明確，已
    如上述，且觀諸該地之地勢，確實係一結構並非十分紮實之
    土石坡地，坡勢並非和緩，倘遭遇大雨，尚非無發生土石流
    之可能；況上開照片僅係證人陳光彩施工前拍攝之某一時點
    照片，雖然看不出曾有土石崩坍，然並無法遽以認定該山坡
    從未崩坍，蓋之前發生土石崩坍後，後來林木叢生，而遮掩
    原土石崩落痕跡，亦非不可能；至於證人羅慶堂於臺灣高等
    法院檢察署雖曾證稱：「羅家的祖堂，曾發生土石流，曾崩
    塌要求重建…（後面的駁坎沒有壞啊？）我不清楚，我是聽
    說的。」等語（96年度上職議字第6976號卷頁24），然證人
    羅慶堂於本院審理時就此業已釐清稱：「有崩的事我知道，
    我在高檢署說是聽說的，是指土石流的事。至於崩坍的事，
    是有，當時崩坍的地點就是在三合院的後面…」（審理卷3
    頁205 背面），故陳光彩施工前照片、證人羅慶堂於臺灣高
    等法院檢察署之證詞，均不能遽為不利於被告等2 人之認定
    。
  (四)另證人黃志評於偵查中雖證稱：「（若該私人土地供私人使
    用，而邊坡崩坍有危害生命或財產，是否可用國家預算整治
    ？）依我認知不行，除非崩坍原因是公共設施設置不當造成
    ，若私人使用之私人土地因單純天災而有邊坡崩坍危及私人
    生命、財產，則不能用國家預算整治，應私人處理。…本案
    工程施作地點是私人土地，崩坍處也是私人土地，不能用政
    府預算來整治」（87號偵續卷頁217 ），證人彭宗仁於偵查
    中亦曾證稱：「我若是本件工程原始提案審核人，本建工程
    不論是A 、A1、A2、A3擋土牆我都會簽請建議不要作，畢竟
    全在私人土地只影響特定少數人。」等語（87號偵續卷頁22
    3 ），然查：國家預算補助工程施工地點雖然位於私人土地
    ，然該地倘已有天然災害對民眾發生立即直接危害，或可預
    見日後將可能危害當地住戶之生命財產安全，是否能夠施作
    ，相關規定並不明確，因此建設課相關承辦人員對此均有不
    同見解，縱使證人彭宗仁亦曾表示其會上簽請示上級等語，
    均已如上述，本於罪疑惟輕法則，上開得否施作之解釋上倘
    有疑義，應作有利於被告之解釋之立場，參以：證人黃志評
    、彭宗仁上亦有可能係因本案遭到檢警調查，為免牽連自己
    ，而證述較為嚴格之認定標準，故本院認證人黃志評、彭宗
    仁上開證述，亦不能作為不利於被告等2 人之認定。
  (五)此外，圖利罪法條明文規定應以「明知違背法令」為要件，
    檢察官應就被告主觀上明確知悉職務上所應遵守之法令，仍
    故意違背之，負舉證責任，本案檢察官並不能舉證證明被告
    等2 人具有明知違背法令之故意，均詳如上述，故本院亦無
    法遽認定被告等2 人有罪。
  (六)綜上，檢察官並無法舉證證明被告等2 人此部分構成犯罪，
    本院自應為被告等2 人無罪之認定，然因此部分倘若有罪，
    檢察官認與上開有罪部分係屬一罪關係，本院爰不另為無罪
    之諭知。
據上論斷，應依刑事訴訟法第299 條第1 項前段、第300 條，刑
法第2 條第1 項前段、95年7 月1 日修正施行前刑法第28條、第
41條第1 項前段，刑法第342 條第1 項、第74條第1 項第1 款、
第2 款、第2 項第4 款，已廢止之罰金罰鍰提高標準條例第1 條
前段、第2 條，現行法規所定貨幣單位折算新台幣條例第2 條，
中華民國96年罪犯減刑條例第2 條第1 項第3 款、第7 條、第9
條，判決如主文。
本案經檢察官邱志平到庭執行職務。
中     華    民    國    100   年    2    月    25    日
                  刑事第五庭  審判長法  官  黃美盈
                                    法  官  李毓華
                                    法  官  蔡川富
以上正本證明與原本無異。
如不服本判決應於收受判決後10日內向本院提出上訴書狀，並應
敘述具體理由。其未敘述上訴理由者，應於上訴期間屆滿後20日
內向本院補提理由書( 均須按他造當事人之人數附繕本) 「切勿
逕送上級法院」。
中     華    民    國    100   年    2    月    25    日
                                    書記官  劉雅文
中華民國刑法第342條
（背信罪）
為他人處理事務，意圖為自己或第三人不法之利益，或損害本人
之利益，而為違背其任務之行為，致生損害於本人之財產或其他
利益者，處5 年以下有期徒刑、拘役或科或併科1 千元以下罰金
。
前項之未遂犯罰之。